【裁判字號】    99,訴,370
【裁判日期】    990506
【裁判案由】    偽造有價證券等
【裁判全文】
臺灣高雄地方法院刑事判決               99年度訴字第370號
公  訴  人  臺灣高雄地方法院檢察署檢察官
被      告  甲○○
選任辯護人  洪千琪律師
上列被告因偽造有價證券等案件，經檢察官提起公訴（98年度偵
字第30175 號），本院判決如下：
    主  文
甲○○犯偽造有價證券罪，處有期徒刑壹年捌月，如附表編號一
所示本票壹張沒收。又犯偽造有價證券罪，處有期徒刑壹年捌月
，如附表編號二所示本票壹張沒收。又犯偽證罪，處有期徒刑貳
月。應執行有期徒刑貳年，如附表所示之偽造本票共貳張均沒收
；緩刑參年，緩刑期內付保護管束，並應向檢察官指定之公益團
體、地方自治團體或社區提供壹佰貳拾小時之義務勞務。
    事  實
一、甲○○因於民國96年9 月間某日，向顏宗田借款新台幣（下
    同）150 萬元，除交付經其妻乙○○同意而簽發，票額金額
    150 萬元之支票1 紙予顏宗田以供還款之用外，因顏宗田另
    要求提供本票作擔保，詎甲○○竟基於意圖供行使之用而偽
    造有價證券之犯意，未經其妻乙○○之同意，於96年9 月7
    日，在其高雄縣鳳山市○○路○段99巷3 號住處內，擅自在
    如附表編號一所示之本票上，填載票據號碼012476號、發票
    日96年9 月7 日、到期日96年10月31日、票面金額150 萬元
    等票據記載事項，並盜用其所保管之乙○○支票印鑑章，蓋
    於該本票之發票人簽章欄處而偽造完成後，將該偽造之本票
    交付顏宗田而行使之。復因顏宗田嗣後藉口上述本票未附具
    乙○○之身分證影本而係無效為由，再請甲○○提供本票擔
    保，甲○○竟另基於意圖供行使之用而偽造有價證券之犯意
    ，亦未經其妻乙○○之同意，於96年9 月10日，在其上述住
    處內，除以同上盜用支票印鑑章之方式外，並在發票人簽章
    欄處偽簽「乙○○」署名，而偽造如附表編號二所示票據號
    碼012477號、發票日96年9 月10日、到期日96年10月31日、
    票面金額150 萬元及發票人為乙○○之本票1 張，並附具乙
    ○○之身分證影本，交予顏宗田而行使之。又甲○○另行起
    意，明知如附表編號二所示之本票係其未經乙○○同意所偽
    造，竟仍基於偽證之犯意，於98年4 月15日本院98年度雄簡
    字第627 號確認本票債權關係不存在事件審理中，就該本票
    是否真正之與案情有重要關係事項，依法具結後虛偽證稱：
    「我請我太太（乙○○）開系爭本票以擔保支票付款之用。
    因為向嚴中田（應指顏宗田）借款150 萬元，所以除交付支
    票外，另交付本票做擔保」等語，足以影響該案判決結果及
    正確性。嗣甲○○於以上犯罪未被發覺前，主動向臺灣高雄
    地方法院檢察署檢察官自首並表示願意接受法律之制裁，始
    悉上情。
二、案經甲○○自首後，由臺灣高雄地方法院檢察署檢察官偵查
    起訴。
    理  由
一、證據能力：
  (一)按被告以外之人於偵查中向檢察官所為陳述，除顯有不可信
    之情況者外，得為證據，刑事訴訟法第159 條之1 第2 項定
    有明文。而現階段刑事訴訟法規定檢察官代表國家偵查犯罪
    、實施公訴，依法其有訊問被告、證人及鑑定人之權，證人
    、鑑定人且須具結，而實務運作時，檢察官偵查中向被告以
    外之人所取得之陳述，原則上均能遵守法律規定，不致違法
    取供，其可信度極高，應有證據能力。查本件證人楊秀玲、
    乙○○於檢察官偵查中所為之陳述，均經具結，依上開說明
    ，該等證人於偵查中具結之證述即有證據能力。
  (二)次按被告以外之人於審判外之言詞或書面陳述，除法律有規
    定者外，不得作為證據；被告以外之人於審判外之陳述，雖
    不符刑事訴訟法第159 條之1 至之4 之規定，然經當事人於
    審判程序同意作為證據，法院審酌該言詞陳述或書面陳述作
    成時之情況，認為適當者，亦得為證據；刑事訴訟法第159
    條第1 項、第159 條之5 第1 項分別定有明文。本判決認定
    事實所引用之證據資料，除原已符合刑事訴訟法第159 條之
    1 至第159 條之4 ，及法律另有規定等傳聞法則例外規定得
    作為證據以外；其餘並非公務員違背法定程式所取得，檢察
    官、被告甲○○及辯護人於本院均同意作為認定事實之證據
    ，且審酌各該證人或書面陳述作成時之情況，並無違法不當
    或證明力明顯過低之瑕疵，認為以之作為證據為適當，均得
    作為證據。
二、實體部分：
  (一)前揭被告未經乙○○同意而擅自以其名義簽發如附表所示偽
    造本票，及被告在本院民事案件審理中結證偽稱如附表編號
    二所示之本票係其請乙○○所簽發等情，迭據被告於警詢、
    偵查及本院審理中均坦承不諱，核與證人乙○○證述其僅授
    權被告使用其支票帳戶，但未授權被告簽發本票及證人楊秀
    玲證述其取得該2 張本票之過程等情相符，復有如附表所示
    本票影本（98年度他字第3249號卷第18頁）、本院98年度雄
    簡字第627 號確認本票債權關係不存在事件98年4 月15日言
    詞辯論筆錄暨證人結文（98年度他字第3360號卷第3 頁至第
    6 頁）、本院98年度雄簡字第627 號民事判決書（偵卷第41
    頁至第43頁）在卷可稽，足見被告之自白與事實相符，堪予
    採為本件論罪科刑之依據。從而，本件事證已臻明確，被告
    偽造有價證券及偽證等犯行，均堪予認定，應依法論科。
  (二)核被告未經同意而以乙○○名義於98年9 月7 日及同年月10
    日各簽發如附表所示本票共2 張，所為均係犯刑法第201 條
    第1 項之偽造有價證券罪；另其於本院上述確認本票債權關
    係不存在事件中，就該本票是否真正之關係案情重要事項，
    經具結後而為不實證述，所為係犯刑法第168 條之偽證罪。
    被告盜用乙○○之印章蓋於如附表所示2 紙本票、於如附表
    編號二所示本票上偽造「乙○○」簽名及行使該2 紙偽造本
    票之行為，均係偽造本票之低度行為，為高度之偽造行為所
    吸收，均不另論罪。被告在有權偵查犯罪之檢警尚未發覺其
    偽造有價證券之犯罪前，主動具狀向臺灣高雄地方法院檢察
    署檢察官坦承其事，並表明願接受裁判等情，有刑事自首狀
    在卷可佐（98年度他字第3249號卷第1 頁、第2 頁），是被
    告此舉當認合於自首要件，爰依刑法第62條前段規定，就所
    犯偽造有價證卷之2 罪各減輕其刑。再者，被告於所虛偽陳
    述之案件（本院98年度雄簡字第627 號）裁判尚未確定前（
    該案於98年12月16日判決，並於99年1 月18日確定），除在
    98年4 月28日具狀自首其事外，並於同年12月11日檢察官偵
    訊時自白其偽證犯行，此有刑事自首(2)狀、98年12月11日偵
    訊筆錄及該民事判決書在卷可查，足認被告於所虛偽陳述之
    案件裁判確定前自白，應依刑法第172 條規定減輕其刑（並
    參照最高法院88年度台上字第5548號判決意旨，認刑法第17
    2 條規定，較諸刑法第62條規定之自首減輕其刑，尤有利於
    被告，故縱自首偽證犯行，如同時合於該第172 條之要件者
    ，仍應適用刑法第172 條減免其刑，是本件被告雖另自首其
    偽證犯行，亦無從適用刑法第62條規定遞減其刑，附此敘明
    ）。被告先後偽造本票各1 張及偽證之犯行，犯意各別，行
    為互殊，應予分論併罰；檢察官雖認被告係接續偽造本票2
    張，應以一罪論處，然偽造該2 張本票之時間分別係98年9
    月7 日及同年月10日，時間上顯有區隔而難謂密接，自與接
    續犯之要件有間，此不因其偽造動機均係應顏宗田要求擔保
    而提出有別，是檢察官所認容有誤會，併此敘明。爰審酌被
    告未經其妻乙○○之同意，擅自偽造本票向顏宗田借款之用
    ，造成乙○○票信受損，影響社會經濟活動，復於本院民事
    事件審理中，明知該等本票係其偽造，仍為反於真實之結證
    陳述，圖使法院就該確認本票債權關係不存在事件發生誤判
    ，顯然影響司法權力之正確行使，所為誠有可議，惟念及被
    告犯罪動機係作為其向顏宗田借款返還之擔保，犯後除自首
    其犯罪外，於偵審中亦始終坦承犯行，態度良好，並與乙○
    ○達成和解，而獲其原諒等情，有和解書存卷可考（偵卷第
    44頁），且其無任何前科，有臺灣高等法院被告前案紀錄表
    在卷可參，素行良好等一切情狀，量處所犯偽造有價證券之
    2 罪，各有期徒刑1 年8 月；所犯偽證罪有期徒刑2 月，並
    定以上各罪之應執行刑有期徒刑2 年。末查，被告未曾因故
    意犯罪而受有期徒刑以上刑之宣告，品行良好，已如前述，
    其雖一時失慮致罹本罪，然事後已與乙○○達成和解，並坦
    認全部犯行，顯見其頗具悔意，是本院信其經此偵審程序，
    及刑之宣告，當知所警惕，應無再犯之虞，經審酌再三，認
    其所受之宣告刑，以暫不執行為適當，爰併諭知緩刑3 年，
    以啟自新，復為使被告於緩刑期間內，能深知戒惕，併宣告
    其於緩刑期間內，向指定之公益團體、地方自治團體或社區
    ，提供120 小時之義務勞務，期能使被告於義務勞務過程，
    確切明瞭其行為所造成之損害，並培養正確觀念。另依刑法
    第93條第1 項第2 款規定，宣告在緩刑期間付保護管束，俾
    能由觀護人予以適當督促，並發揮附條件緩刑制度之立意及
    避免短期自由刑執行所肇致之弊端，以期符合本件緩刑目的
    。至被告究應向何公益團體、地方自治團體或社區提供義務
    勞務，則屬執行之問題，應由執行檢察官斟酌全案情節及各
    公益團體、地方自治團體或社區之需求，妥為指定。而被告
    如有違反上述負擔而情節重大者，依刑法第75條之1 第1 項
    第4 款之規定，得為撤銷緩刑宣告之事由，均併予指明。另
    被告所偽造之本票2 張，應依刑法第205 條規定，不問屬於
    被告與否，均併予宣告沒收之。至被告蓋於該2 張本票所用
    之乙○○支票印鑑章，係乙○○交被告保管，已為被告供明
    在卷（98年度他字第3249號卷第11頁），復無證據證明係被
    告所偽造，自無依刑法第219 條規定沒收之餘地，附此敘明
    。
據上論斷，應依刑事訴訟法第299 條第1 項前段，刑法第168 條
、第201 條第1 項、第172 條、第62條前段、第51條第5 款、第
74條第1 項第1 款、第2 項第5 款、第93條第1 項第2 款、第20
5 條，判決如主文。
本案經檢察官丙○○到庭執行職務。
中    華    民    國    99    年     5    月    6    日
                  刑事第八庭  審判長法  官  王伯文
                                    法  官  林建鼎
                                    法  官  蔣志宗
以上正本證明與原本無異。
如不服本判決應於收受送達後10日內向本院提出上訴書狀，並應
敘述具體理由；如未敘述上訴理由者，應於上訴期間屆滿後20日
內向本院補提理由書（均須按他造當事人之人數附繕本）「切勿
逕送上級法院」。
中    華    民    國    99    年    5     月    6     日
                                    書記官  李崑良
附錄本件論罪科刑之法條：
中華民國刑法第168條
於執行審判職務之公署審判時或於檢察官偵查時，證人、鑑定人
、通譯於案情有重要關係之事項，供前或供後具結，而為虛偽陳
述者，處 7 年以下有期徒刑。
中華民國刑法第201 條第1項
意圖供行使之用，而偽造、變造公債票、公司股票或其他有價證
券者，處3 年以上10年以下有期徒刑，得併科3,000 元以下罰金
。
┌─────────────────────────────┐
│附表                                                      │
├──┬─────┬───┬─────┬─────┬────┤
│編號│本票票號  │發票人│發票日    │到期日    │面額    │
├──┼─────┼───┼─────┼─────┼────┤
│ 一 │012476    │乙○○│96年9 月7 │96年10月31│150萬元 │
│    │          │      │日        │日        │        │
├──┼─────┼───┼─────┼─────┼────┤
│ 二 │012477    │乙○○│96年9 月10│96年10月31│150萬元 │
│    │          │      │日        │日        │        │
└──┴─────┴───┴─────┴─────┴────┘

司法院資訊處製作；財團法人民間司法改革基金會備份。
